【裁判字號】    92,上訴,2276
【裁判日期】    921031
【裁判案由】    搶奪等
【裁判全文】
臺灣高等法院刑事判決                          九十二年度上訴字第二二七六號
    上  訴  人
    即  被  告    乙○○
    選任辯護人  陳信宏律師
                舒正本律師
右上訴人因搶奪等案件，不服臺灣臺北地方法院九十二年度訴字第五號，中華民國九
十二年五月二十一日第一審判決（起訴案號：臺灣臺北地方法院檢察署九十一年度偵
字第一四六二八號），提起上訴，本院判決如左：
    主  文
原判決關於乙○○
乙○○
    理  由
一、公訴意旨略以：被告楊正吉基於為自己不法所有之概括犯意，於民國九十一年五
    月十一日十時許，在臺北市○○區○○路七十八巷二十弄五十號附近菜園，見鄰
    甲○○不注意之際，動手搶奪甲○○掛於頸部之金項鍊一條，得手後即騎腳踏車
    逃逸，於當日十時四十分許，約同不知情之翁敬禮（另為不起訴處分）前往臺北
    市○○區○○街一九四號「宜佳銀樓」，將所搶得之金項鍊賣出，共得新台幣（
    下同）三萬一千五百四十元，楊正吉將其中三萬一千元交予不知情之母親楊陳于
    ，因認被告係觸犯刑法第三百二十五條第一項之搶奪罪嫌。
二、按案件曾經判決確定者，應諭知免訴之判決，刑事訴訟法第三百零二條第一款定
    有明文。又訴訟上所謂一事不再理之原則，關於實質上一罪或裁判上一罪，亦均
    有其適用，最高法院六十年台非字第七七號著有判例。
三、惟訊據被告乙○○固坦承伊有強奪甲○○頸部金項鍊之行為，惟辯稱未施強暴行
    為將甲○○推倒在地上，伊與甲○○有發生拉扯，是甲○○自己跌倒云云。
四、經查：
（一）、查被告乙○○搶奪告訴人甲○○金項鍊之行為，業告訴人甲○○警訊時（臺
        灣臺北地方法院檢察署九十一年度偵字第一四六二八號偵查卷宗第十一頁反
        面、第十二頁正面）、偵查中（同偵查卷第四一頁正面至第四二頁反面、第
        五七頁反面）及審理中指訴屬實。
（二）、又被告乙○○更約同不知情之翁敬禮前往臺北市○○區○○街一九四號「宜
        佳銀樓」，將所搶得之金項鍊賣出，共得三萬一千五百四十元，被告楊正吉
        將其中三萬一千元交予不知情之母親楊陳于之情，亦業據證人翁敬禮警訊時
        （同偵查卷第七頁反面、第八頁正面、第九頁反面、第十頁正面）及偵查中
        （同偵查卷第五三頁反面、五四頁正面）、證人即「宜佳銀樓」負責人張振
        東警訊時（同偵查卷第十三頁背面、第十四頁正面、第十五頁背面、第十六
        頁正面）、證人楊陳于警訊時（同偵查卷第十七頁反面）證述明確，更有金
        項鍊之贓物認領保管單暨相片影本、「宜佳銀樓」於九十一年五月十一日上
        午十時三十六分許之攝影翻拍相片二幀、被告乙○○簽具之前開金項鍊正當
        來源保證書在卷可證。
（二）、雖１、被告乙○○搶奪告訴人甲○○金項鍊後為防護所搶得金項鍊之贓物，
        當場施以強暴而將甲○○推倒在地上之行為，經告訴人甲○○於原審調查時
        指訴在卷（見原審九十二年二月十一日訊問筆錄），渠於本院調查審理時稱
        ：「（你認識被告嗎？）認識，以前是鄰居。（請說明當天的情形？）之前
        警訊時所言實在否？）他碰我的脖子就把我的二兩多的金項鍊搶走，後來他
        被我追到，他用跑的，我也用跑的追他好幾百步，我用手搜他的左邊的褲子
        口袋，結果他放在裡面，我把金項鍊拿出來，放在我的口袋裡，我捶了他幾
        拳，他又把我推倒，從我口袋裡拿走金項鍊，並從很高的地方跳下去，後來
        我就追不到了。他跳下去之後有人騎摩托車將他載走。實在。：：（今年幾
        歲？）七十四歲。（九十一年五月你身體的狀況？）跟現在差不多。：：（
        你當時的情形如何追被告好幾百步呢？）人的東西被拿走了本來就會跑得比
        較快」云云（見本院九十二年八月二十六日調查筆錄）。然其於警訊及偵查
        中，均未指陳被告有為防護所搶得金項鍊之贓物，當場施以強暴而將甲○○
        推倒在地上，將該金項鍊取走之準強盜犯行。２、訊據被告乙○○於原審調
        查時固亦供承：「甲○○追到我的時候，想要拿回他的金項鍊但是沒拿到」
        、「（當時你是否有把他－指甲○○－推倒）有」（見原審九十二年四月十
        一日訊問筆錄）云云。惟其於本院調查、審理時分別供稱：「（被害人如何
        追到你的？）他在上面叫我，是我自己停下來的。（被害人如何叫你？）我
        下來之後，被害人就抓著我，要我將項鍊還他，那時候他有拿鐮刀，後來鏈
        子有掉到地上，我有揀起來又拿走。（你有推被害人嗎？）沒有，那是他與
        我拉扯之間自己不小心摔倒的」等語（見同上本院九十二年八月二十六日調
        查筆錄），與其於警訊時及偵查中所述相同。則告訴人與被告分別於警訊、
        偵查中及審理時所供均不一致。３、證人即承辦受理告訴人告訴並製作筆錄
        之員警丙○○亦到庭結證稱：「（本案你是承辦哪個部分？搶奪是你們所裡
        辦的？）對。：：（有無做過被告的筆錄？）沒有，只有做過被害人的。：
        ：（被害人當時有無談到被推倒拉扯的部分？）我不記得了」（見本院九十
        二年審理筆錄）。亦無告訴人指訴被告有防護所搶得金項鍊之贓物，當場施
        以強暴而將甲○○推倒在地上犯行之記憶。４、本院查告訴人為十九年八月
        二十六出生，已其七十餘歲之人年，此經其供明在卷，並經本院核對其身分
        證無訛後發還，且有警訊筆錄年籍資料可查，而被告年僅三十二歲，身強體
        壯，告訴人稱自後追趕被告數百步後追上，取回金項鍊云云，顯非與常理相
        符，而非可信，被告供稱：他在上面叫我，是我自己停下來的等語，應較可
        信。５、則本件依被告及告訴人之陳述，告訴人已將項鍊戀取回置於褲口袋
        ，被告縱此時將其推到再自其口袋取走項鍊，因斯時項鍊已物歸原主之告訴
        人，被告縱再搶奪項鍊，應另行成立搶奪罪，自不得論被告以準強盜罪責。
五、查本件被告乙○○所涉被害人楊琇妃搶奪罪，已經原審判處有期徒刑八月，該部
    分經被告上訴後，於本院九十二年十月十三日審理中撤回上訴，而回溯於原審判
    決送達後，滿十日後之九十二年六月十二日確定，前開被告搶奪甲○○財物部分
    ，公訴人認與此部分據有連續犯罪，裁判上一罪之關係，為其判決之效力所及，
    依前揭說明，應諭知免訴之判決。
六、原審不察，遽認被告乙○○搶奪被害人甲○○部分，為準強盜罪，而有刑法第三
    百二十九條、第三百二十八條第一項之準強盜罪之適用，顯有誤會，被告上訴指
    摘原判決該部分不當，非無理由，自應由本院撤銷改判，另為免訴之判決。
據上論斷，應依刑事訴訟法第三百六十九條第一項前段、第三百六十四條、第三百零
二條第一款判決如主文。
本案經檢察官陳明光到庭執行職務。
中      華      民      國    九十二    年     十     月    三十一     日
                              臺灣高等法院刑事第二十一庭
                                  審判長法  官  葉  騰  瑞
                                        法  官  黃  國  忠
                                        法  官  江  國  華
右正本證明與原本無異。
檢察官如不服本判決應於收受送達後十日內向本院提出上訴書狀，其未敘述上訴之理
由者並得於提起上訴後十日內向本院補提理由書（均須按他造當事人之人數附繕本）
。
                                        書記官  王  嗣  瑩
中      華      民      國    九十二    年     十二     月      四      日


司法院資訊處製作；財團法人民間司法改革基金會備份。
